福建金門地方法院民事判決　　　　　　　　　　　　　　 九十二年度簡上字第九號
　　上　訴　人　丙○○
　　被　上訴人　乙○○
　　　　　　　　甲○○
　　共　　　同
　　訴訟代理人　沈炎平律師
右當事人間請求給付損害賠償事件，上訴人對於中華民國九十二年八月二十九日本院
簡易庭九十二年度城簡字第二五號第一審判決不服，提起上訴，本院判決如左：
    主  文
上訴駁回。
第二審訴訟費用由上訴人負擔。
    事  實
甲、上訴人方面：
一、聲明：
（一）原判決廢棄。
（二）被上訴人應連帶給付上訴人新台幣（下同）十五萬六千元及自民國（下同）九
      十年六月二十二日起至清償日止，按年息百分之五計算之利息。
二、陳述：除與原審判決書所載者相同茲予引用外，補稱：金門縣金寧鄉盤山村二三
          二五九地號土地，上訴人先人向原土地所有人典用，而與被上訴人乙○○
          之土地緊鄰。被上訴人甲○○曾向上訴人之父翁享苗及乙○○借用土地搭
          蓋工寮，上訴人並將儲物間整修連接至工寮，與工寮共用被上訴人翁如沙
          所有磚牆。後被上訴人甲○○棄置工寮，雙方借用關係因而中止。此工寮
          因係建在上訴人之父所出借之土地上，甲○○既已棄置，乙○○復未取得
          土地所有權，該工寮（含共用磚牆）即為原告所有，被上訴人乙○○自無
          權拆除磚牆。又即使村長、警員在場，渠等並不清楚被上訴人所拆之物屬
          於何人所有，以為被上訴人乙○○係合法整地，不會注意被上訴人乙○○
          有無毀損到原告之物。原判決認拆除時有村長、員警在場，被上訴人翁如
          開不敢貿然進入毀損上訴人所有之物品云云，並非必然。況被上訴人翁如
          開所拆除之磚牆與上訴人之廚房緊鄰相接，密不可分，上訴人事先亦不知
          情即將拆除，經怪手強力拉扯，廚房內物品實難保周全。
三、證據：除援用原審之立證方法，並提出估價單二份及發票一張等為證。
乙、被上訴人方面：
一、聲明：請求判決如主文所示。
二、陳述：除與原審判決書所載者相同茲予引用外，補稱：被上訴人甲○○從未表示
          放棄工寮之所有權，該工寮應仍為原始建築人即甲○○所有。被上訴人翁
          如開所拆除者，並非上訴人所有之磚牆，上訴人主張被上訴人毀損廚房牆
          壁云云，顯非足採。又拆除當時，除被上訴人已先發存證信函通知原告外
          ，村長及員警均在場，被上訴人自無可能貿然進入毀損上訴人之廚房內物
          品，且被上訴人之廚房本係利用工寮之牆壁，一但牆壁有所毀損，廚房內
          所有物當可預見發生可能之損失，上訴人自應於收受存證信函後，自行先
          做處置，上訴人縱受有損害亦應自行負責。
三、證據：援用原審之立證方法。
    理  由
一、按訴狀送達後，原告不得將原訴變更或追加他訴，但擴張或減縮應受判決事項之
    聲明者，不在此限，民事訴訟法第二百五十五條第一項第三款定有明文。本件上
    訴人於原審請求圍籬損害部分為兩萬元，嗣於本院審理時減縮請求為六千元，揆
    諸前開說明，於法有據，自應准許，核先敘明。
二、本件上訴人起訴主張：被上訴人甲○○於七十三年間，在金門縣金寧鄉盤山村二
    三二五九地號土地搭建工寮，上訴人於該土地搭建鐵皮屋儲物間，並與工寮共用
    被上訴人翁如沙之磚牆。後被上訴人乙○○於八十三年取得上揭土地所有權，惟
    上訴人並不知情。被上訴人乙○○、甲○○於九十一年六月二十二日假借整地名
    義，未經過上訴人同意，私自僱用怪手拆除工寮，上訴人所有鐵皮屋之廚房緊鄰
    被上訴人甲○○之工寮，上訴人事先亦不知情，經怪手強力拉扯，造成廚房內物
    品毀損，受有損害。為此依民法第一百八十四條第一項侵權行為法律關係請求被
    上訴人連帶給付家具損害二萬元、水電損害一萬元、圍籬損害六千元、清理整地
    工資二萬元、生活不便及名譽損失各五萬元合計十五萬六千元及自九十一年六月
    二十二日起至清償日止，按年息百分之五計算之利息等情。被上訴人則以：被上
    訴人甲○○從未表示放棄工寮之所有權，該工寮應仍為原始建築人即甲○○所有
    。被上訴人乙○○所拆除者，並非上訴人所有之磚牆，上訴人主張被上訴人毀損
    廚房牆壁云云，顯非足採。又拆除當時，除被上訴人已先發存證信函通知原告外
    ，村長及員警均在場，被上訴人自無可能貿然進入毀損上訴人之廚房內物品，且
    被上訴人之廚房本係利用工寮之牆壁，一但牆壁有所毀損，廚房內所有物當可預
    見發生可能之損失，上訴人自應於收受存證信函後，自行先做處置，上訴人縱受
    有損害亦應自行負責等語置辯。
三、兩造不爭執之事項：
（一）九十年六月二十二日拆除牆壁，係由被上訴人乙○○僱用怪手為之，被上訴人
      乙○○嗣後始請甲○○前來現場。
（二）系爭工寮及鐵皮屋（上訴人之廚房）均位於被上訴人乙○○所有之金門縣金寧
      鄉盤山村二三二五九地號土地上。
（三）被上訴人乙○○確有拆除上訴人之圍籬。
四、兩造協議簡化爭點如下：
（一）上訴人是否因被上訴人乙○○拆除工寮而受有前開損害？
（二）上訴人縱有前開損害，是否確受有如聲明所示金額之損害？
五、得心證之理由：
（一）被上訴人乙○○主張坐落金門縣金寧鄉盤山村二三二五九地號土地，係依於八
      十三年間向訴外人呂亞招所購買，並取得所有權等情，有土地所有權狀影本一
      份附於原審卷內足稽，復為上訴人所不爭執，堪認被上訴人乙○○主張上開土
      地為其所有乙節，應可採信。
（二）金門縣金寧鄉盤山村二三二五九地號土地上之工寮，為被上訴人甲○○所興建
      ，此為兩造所不爭執，堪信為真實。又被上訴人甲○○自始均未表示拋棄工寮
      之所有權，亦據被上訴人甲○○陳明在卷可按。上訴人於本院審理時亦自認共
      用磚牆為被上訴人甲○○所有，亦有言詞辯論筆錄可稽。上訴人主張伊因先占
      而取得工寮及磚牆所有權云云，顯非可採。
（三）上訴人主張其位於金門縣金寧鄉盤山村二三二五九地號土地上鐵皮屋之廚房，
      因被上訴人拆除工寮，造成上訴人如前述之損害等情，經查：(1)右揭土地為被
      上訴人乙○○所有；右揭工寮則磚牆為被上訴人翁如沙所有。被上訴人乙○○
      固得在甲○○同意下拆除磚牆，惟仍不得因其有權之拆除行為，而損害上訴人
      之財物。(2)上訴人之鐵皮屋與被上訴人之工寮緊鄰相接，並共用同一牆壁等情
      ，為兩造所不爭執，復有原審勘驗筆錄在卷可按。依一般經驗法則，鐵皮屋既
      與工寮緊鄰，若以怪手拆除工寮磚牆，磚牆跌落損及緊鄰鐵皮屋內上訴人之財
      物，乃符事理，且有照片足佐，是上訴人主張受有如卷附照片所示情形之損害
      ，應可採信。被上訴人乙○○辯稱未損及上訴人之財物財物云云，應非足採。
      (3)茲應審酌上訴人請求之損害賠償項目及金額是否有理由？按負損害賠償責任
      者，債權人得請求支付回復原狀所必要之費用，以代回復原狀，民法第二百十
      三條第三項定有明文。上訴人固受有財物損害，惟仍應舉證證明其聲明請求給
      付之金額，為回復原狀所必要之費用。上訴人乙○○請求家具損失二萬元、水
      電損失一萬元、圍籬六千元、清理整地工資二萬元、生活不便損失五萬元，僅
      提出碗盤櫃、餐椅、鐵浪板、尼龍瓦之估價單及購買烤箱之統一發票為證，惟
      上訴人於本院審理時亦自承：「價值的部分沒有單據證明，很難證明，東西是
      我從台灣帶回來的，...... 原來的圍籬是鐵絲網加墊板隔離的，收據原來我
      買沒有開收據，我請他事後補開的，圍籬是在八十一、二年作的，水電部分
      ...... 是我自己估的，整地工資也是我自己估的，.... 我沒有其他具體的出
      資單據。」等語，此有本院九十三年二月二十五日言詞辯論筆錄在卷足稽，足
      認上訴人對於所請求之損失賠償項目無法提出具體單據證明損失。至於上訴人
      於本院審理時所提出之估價單及發票，乃係事後請商家補發的，且在材質及價
      格上均無法證明為回復原狀所必要之費用，是此部分之單據尚無法為上訴人有
      利之證明，上訴人此部份請求，無從准許，應予駁回。(4)按不法侵害他人之身
      體、健康、名譽、自由、信用、隱私、貞操，或不法侵害其他人格法益而情節
      重大者，被害人雖非財產上之損害，亦得請求賠償相當之金額。其名譽被侵害
      者，並得請求回復名譽之適當處分，民法第一百九十五條第一項定有明文。本
      件上訴人因財產上之損害，請求非財產上損害之名譽賠償，揆諸前開說明，非
      財產上之損害賠償，僅限於人格權受侵害，始得請求，上訴人因財產上之損失
      ，請求非財產上之損害賠償，於法無據，自不應准許。
（四）小結：上訴人既無從證明其所受之損失，原審判決認上訴人之訴為無理由，雖
      理由不同，惟於判決結果並無影響，上訴人意旨指摘原判決不當，求予廢棄改
      判，為無理由，應予駁回上訴。
六、據上論結，本件上訴為有理由，依民事訴訟法第四百三十六條之一第三項、第四
    百四十九條第一項、第七十八條，判決如主文。
中　　　華　　　民　　　國　　 九十三　 　年　　　三　　　月   　十　 　日
                            福建金門地方法院民事庭
~B審判長法　　　官　林英志
~B　　　法　　　官　林鈺琅
~B　　　法　　　官　葉珊谷
右為正本係照原本作成。
本件不得上訴。
中　　　華　　　民　　　國　　　九十三　　年　　　三　　　月　　　十　　日
~B　　　法院書記官　許永溪
